【裁判字號】    99,台上,3233
【裁判日期】    990527
【裁判案由】    偽造文書等罪
【裁判全文】
最高法院刑事判決            九十九年度台上字第三二三三號
上  訴  人  甲○○
上列上訴人因偽造文書等罪案件，不服台灣高等法院台中分院中
華民國九十九年三月二日第二審判決（九十八年度上訴字第一九
０九號，起訴案號：台灣台中地方法院檢察署九十七年度偵緝字
第二五三九號），提起上訴，本院判決如下：
    主  文
上訴駁回。
    理  由
一、偽造文書部分
按刑事訴訟法第三百七十七條規定，上訴於第三審法院，非以判
決違背法令為理由，不得為之。是提起第三審上訴，應以原判決
違背法令為理由，係屬法定要件。如果上訴理由書狀並未依據卷
內訴訟資料，具體指摘原判決不適用何種法則或如何適用不當，
或所指摘原判決違法情事，顯與法律規定得為第三審上訴理由之
違法情形，不相適合時，均應認其上訴為違背法律上之程式，予
以駁回。本件原判決綜合全部卷證資料，認上訴人甲○○有其事
實欄所載行使偽造私文書部分之犯行，已詳所憑之證據與認定
之理由。就上訴人辯稱：乙○○交付之護照上照片遭林靈里撕毀
，伊始於辦理自己及林靈里之護照時，代辦乙○○之護照，乙○
○護照申請書上照片係外交部領事事務局（下稱領事事務局）之
志工代為黏貼時，不慎貼上伊之照片，櫃檯人員認為此照片與乙
○○之國民身分證上照片不像，伊始依指示書寫係乙○○本人親
自辦理等字句，當時情況混亂，伊一時疏忽而提出乙○○護照之
申請，並無假冒名義申辦護照予以使用之故意云云，認不足採信
，於理由內予以指駁、說明甚詳。因而維持第一審論處其犯行使
偽造私文書罪刑之判決，駁回上訴人在第二審之上訴。上訴意旨
略稱：上訴人於原審即抗辯本件應適用想像競合犯之規定從一重
處斷，原判決竟予併合處罰，且上訴人為未遂犯或中止犯，原審
未依法減輕其刑，於法不合云云。惟犯罪事實之認定，證據之取
捨及其證明力如何，乃事實審法院自由判斷之職權，如其取捨不
違背經驗法則與論理法則，即不得指為違法，而據為上訴第三審
之理由。又同時同地一次實行犯罪，而侵害數個法益，無從分別
先後者，始屬想像競合犯，如數個行為先後次序可分，則為數行
為。原判決認定上訴人因案被通緝，亟思取得他人之身分使用，
乃於民國九十六年八月初，於ＢＢＳ網站上刊登徵人至大陸工作
之廣告，使乙○○陷於錯誤，於九十六年八月十四日依言將其護
照、退伍令、戶籍謄本、國民身分證、照片等交由林靈里轉交給
上訴人收執，以辦理台胞證等證件。上訴人另於不詳時、地，假
冒乙○○名義，填寫中華民國普通護照申請書，於其上黏貼自己
之照片二張，於備註欄內書立「本人堅持使用此照片，如出入海
關任何問題，自行負責」等語，並偽造乙○○署押，於九十六年
八月十五日上午持往領事事務局行使，表示乙○○之原護照汙損
，欲申辦新護照，足以生損害於乙○○及主管機關對於護照核發
之正確性等情，已說明本於調查所得心證，分別定其取捨而為事
實判斷之理由。所為論斷，核無違背客觀存在之經驗法則與論理
法則，自屬原審採證、認事之適法職權行使。上訴人既以詐術取
得乙○○之護照等物，另於不同時、地，冒乙○○名義偽造中華
民國普通護照申請書，持至領事事務局行使，欲申辦乙○○之新
護照，其詐欺行為與行使偽造私文書之行為，顯然前後可分，即
非一行為觸犯數罪名之想像競合犯，原判決論以數罪，並無違法
。再上訴人已將偽造之文書向領事事務局提出申請，而對該文書
內容有所主張，即與行使偽造私文書之要件該當，縱因承辦公務
員發現有異，拒絕辦理，上訴人因而撤回申請，仍無解於其行使
偽造私文書犯行之成立，亦無未遂或中止之問題。上訴意旨，就
原判決理由已明白論斷之事項及採證、認事職權之行使，專憑己
見，任意指摘，自不足據以辨認原判決此部分已具備違背法令之
形式。應認關於偽造文書部分之上訴違背法律上之程式，予以駁
回。
二、詐欺部分
按刑事訴訟法第三百七十六條所列各罪之案件，經第二審判決者
，不得上訴於第三審法院，法有明文。上訴人被訴詐欺部分，原
審係依刑法第三百三十九條第一項論處罪刑，核屬刑事訴訟法第
三百七十六條第四款之案件，依首開說明，既經第二審判決，自
不得上訴於第三審法院，上訴人竟復提起上訴，顯為法所不許，
此部分之上訴為不合法，亦應駁回。
據上論結，應依刑事訴訟法第三百九十五條前段，判決如主文。
中    華    民    國  九十九  年    五    月  二十七  日
                      最高法院刑事第十三庭
                          審判長法官  賴  忠  星
                                法官  呂  丹  玉
                                法官  吳      燦
                                法官  蔡  名  曜
                                法官  葉  麗  霞
本件正本證明與原本無異
                                      書  記  官
中    華    民    國  九十九  年    六    月    一    日
                                                      Q

司法院資訊處製作；財團法人民間司法改革基金會備份。
